【裁判字號】    97,訴,317
【裁判日期】    970917
【裁判案由】    毒品危害防制條例
【裁判全文】
臺灣士林地方法院刑事判決               97年度訴字第317號
公  訴  人  臺灣士林地方法院檢察署檢察官
被      告  甲○○
                    樓
                    (現於臺灣基隆監獄執行中）
上列被告因毒品危害防制條例案件，經檢察官提起公訴（97年度
毒偵字第285 號），本院判決如下：
    主  文
甲○○施用第一級毒品，累犯，處有期徒刑玖月；扣案之第二級
毒品甲基安非他命壹包（驗餘淨重零點零玖陸玖公克）沒收銷燬
，而包裝該甲基安非他命用之空塑膠包裝袋壹個沒收之。
    事  實
一、甲○○前因施用毒品案件，經臺灣基隆地方法院裁定送觀察
    、勒戒後，認無繼續施用毒品之傾向，於民國90年3 月2 日
    觀察、勒戒執行完畢，並由臺灣基隆地方法院檢察署檢察官
    以90年度毒偵字第319 號為不起訴處分確定。又因施用毒品
    案件，先後為臺灣臺北地方法院以91年度簡字第4463號及臺
    灣基隆地方法院以96年度基簡字第814 號判決各處有期徒刑
    6 月確定，後案經減刑為有期徒刑3 月，並於96年12月25日
    易科罰金執行完畢，期間經送強制戒治，於92年12月3 日強
    制戒治執行完畢。詎猶不知悛悔，於前案強制戒治執行完畢
    釋放後5 年內，又基於施用第一級毒品海洛因及第二級毒品
    甲基安非他命（起訴書誤載為安非他命，應予更正）之犯意
    ，於97年1 月27日下午4 時，在臺北縣汐止市五指山上某處
    ，以將第一級毒品海洛因、第二級毒品甲基安非他命混合置
    入玻璃球內燒烤產生煙霧後吸食之方式，同時施用第一級毒
    品海洛因及第二級毒品甲基安非他命1 次。嗣為警於同日晚
    上7 時20分許，在臺北市南港區○○○路○ 段及昆陽街口攔
    檢查獲，並扣得第2 級毒品甲基安非他命1 包（驗餘淨重0.
    0969克），經其同意後採集尿液送驗呈嗎啡、安非他命及甲
    基安非他命之陽性反應，始悉上情。
二、案經臺北市政府警察局中正第一分局報告臺灣士林地方法院
    檢察署檢察官偵查起訴。
    理  由
一、上揭犯罪事實，業據被告甲○○於本院審理中坦承不諱，且
    被告於97年1 月27日為警所採集之尿液，經送臺灣尖端先進
    生技醫藥股份有限公司以氣相層析質譜儀分析法檢驗結果，
    呈嗎啡、安非他命、甲基安非他命之陽性反應，有臺灣尖端
    先進生技醫藥股份有限公司2008年2 月4 日尿液檢體編號01
    1393號濫用藥物尿液檢驗報告、臺北市政府警察局偵辦毒品
    案件尿液檢體委驗單各1 紙附卷可稽（見偵卷第47頁、第49
    頁）。末查，人體施用甲基安非他命後，其主要代謝物中，
    未改變型態之甲基安非他命占施用劑量達百分之43，安非他
    命則約為百分之5 ；人體若係施用安非他命後，主要代謝物
    中則有未改變型態之安非他命，但無甲基安非他命，此經法
    務部調查局以93年5 月4 日調科壹字第09362413980 號函釋
    明在案，則人體若施用安非他命，其尿液代謝物不可能出現
    甲基安非他命，惟人體若施用甲基安非他命，其尿液代謝物
    除主要有甲基安非他命外，亦可能有少量之安非他命，此係
    本院審理同類型案件職權上所悉之事項。查被告之尿液檢體
    固呈現安非他命、甲基安非他命之陽性反應，然甲基安非他
    命濃度（15850ng/ml）遠高於安非他命濃度（3970ng/ml）
    ，故依上開函示，被告自不可能施用安非他命，應係施用甲
    基安非他命，公訴意旨認被告係施用安非他命，尚有誤會，
    應予更正。綜上，堪認被告之自白與事實相符，足以採信。
    又被告甲○○前因施用毒品案件，經臺灣基隆地方法院以90
    年度毒聲字第227 號裁定送觀察、勒戒後，認無繼續施用毒
    品之傾向，於民國90年3 月2 日觀察、勒戒執行完畢，並由
    臺灣基隆地方法院檢察署檢察官以90年度毒偵字第319 號為
    不起訴處分確定。又因施用毒品案件，先後為臺灣臺北地方
    法院以91年度簡字第4463號及臺灣基隆地方法院以96年度基
    簡字第814 號判決各處有期徒刑6 月確定，後案經減刑為有
    期徒刑3 月，並於96年12月25日易科罰金執行完畢，期間經
    送強制戒治，於92年12月3 日強制戒治執行完畢，有臺灣高
    等法院被告前案紀錄表1 份在卷足參，是被告顯係於強制戒
    治執行完畢釋放後5 年內，再犯本件施用第一級、第二級毒
    品之罪，堪以認定，應依法論科。
二、核被告甲○○所為，係犯毒品危害防制條例第10條第1 項、
    第2 項之施用第一級、第二級毒品罪。被告因施用第二級毒
    品甲基安非他命而持有第二級毒品甲基安非他命，其持有之
    低度行為分別為施用之高度行為所吸收，均不另論罪。又被
    告係將海洛因及甲基安非他命摻在一起置放於玻璃球內以燒
    烤之方式同時施用等語，業據其於本院審理中供承明確；公
    訴意旨雖謂被告係在97年1 月27日晚間10時許警察採尿往前
    回溯5 日內某時，在不詳地點，施用海洛因，另於同日下午
    4 時許，在臺北縣汐止市五指山上，施用安非他命，惟本院
    依職權函詢法務部法醫研究所關於被告供稱係一次施用海洛
    因及甲基安非他命，能否出現上開臺灣尖端先進生技醫藥股
    份有限公司之檢驗結果乙節，業據法務部法醫研究所函覆認
    ：「依被告所供97年1 月27日下午4 時施用海洛因及甲基安
    非他命，同日晚上10時採尿受檢，尿液取樣時間間隔約6 小
    時，因尿液中毒藥物濃度會受到海洛因或甲基安非他命使用
    量、尿液取樣時間、飲水量多寡、個人體質等因素影響，而
    產生之結果可能會有所差異，本案綜合研判確有可能得到上
    述檢驗結果。」有法務部法醫研究所97年5 月27日法醫毒字
    第0970002401號函存卷可參，足認被告辯稱於同一次施用海
    洛因與甲基安非他命，並非虛妄；本院復查無其他可佐被告
    非同時施用上開毒品之積極證據，依「罪證有疑，利歸被告
    」之證據法則，應認被告此部分之陳述與事實相符。則被告
    以一施用毒品之行為，同時施用第一級毒品海洛因及第二級
    毒品甲基安非他命，觸犯構成要件不相同之罪名，為想像競
    合犯，應從一重之施用第一級毒品罪處斷。公訴意旨認上開
    二罪應分論併罰，容有誤會。末查，被告有事實欄所載論罪
    科刑並執行完畢之情形，有臺灣高等法院被告前案紀錄表1
    份在卷可查，其受有期徒刑執行完畢後，5 年內故意再犯有
    期徒刑以上之本罪，為累犯，應依刑法第47條第1 項之規定
    加重其刑。爰審酌被告曾因施用毒品犯行，而送觀察、勒戒
    、強制戒治及經法院判處罪刑後，仍未能杜絕毒品之誘惑，
    而再次施用第一級、第二級毒品，顯現其意志不堅，不能戒
    絕毒品，惟念其施用毒品乃戕害自己身心健康，尚未危及他
    人，及犯罪後坦承犯行，態度尚稱良好等一切情狀，爰量處
    如主文所示之刑，以資懲儆。扣案之毒品甲基安非他命1 包
    （驗餘淨重0.0969克），係屬第二級毒品，故不問是否屬犯
    人所有，應依毒品危害防制條例第18條第1 項前段之規定，
    予以宣告沒收銷燬之；另包裝該甲基安非他命之空塑膠包裝
    袋1 個為被告所有供施用上開毒品之工具，業為被告供承明
    確（參見偵查卷第35頁、36頁），依法宣告沒收之。
據上論斷，應依刑事訴訟法第273 條之1 第1 項、第299 條第1
項前段，毒品危害防制條例第10條第1 項、第2 項、第18條第1
項前段，刑法第11條、第55條、第47條第1 項、第38條第1 項第
2款，判決如主文。
本案經檢察官莊富棋到庭執行職務。
中    華    民    國    97    年    9     月  17      日
                      刑事第四庭法  官  林秀鳳
                                法  官  鄭光婷
                                法  官  吳維雅
以上正本證明與原本無異。
如不服本判決，應於收受送達後10日內向本院提出上訴書狀，其
未敘述上訴理由者，應於上訴期間屆滿後20日內向本院補提理由
書狀（均須按他造當事人之人數附繕本）。
                                書記官  劉育君
中    華    民    國    97    年    9     月    17    日
附錄本案論罪科刑法條
毒品危害防制條例第10條第1項、第2項
施用第一級毒品者，處6 月以上5 年以下有期徒刑。
施用第二級毒品者，處3 年以下有期徒刑。


司法院資訊處製作；財團法人民間司法改革基金會備份。
